【裁判字號】    97,停,110
【裁判日期】    971128
【裁判案由】    聲請停止執行
【裁判全文】
臺北高等行政法院裁定
                                       97年度停字第110號
聲  請  人  甲○○
相  對  人  臺北縣政府
代  表  人  乙○○縣長）住同.
訴訟代理人  丁○○
相  對  人  內政部
代  表  人  丙○○
上列當事人間因土地徵收事件，聲請停止原處分之執行，本院裁
定如下：
    主  文
聲請駁回。
聲請程序費用由聲請人負擔。
    理  由
一、按「原處分或決定之執行，除法律另有規定外，不因提起行
    政訴訟而停止。」「行政訴訟繫屬中，行政法院認為原處分
    或決定之執行，將發生難於回復之損害，且有急迫情事者，
    得依職權或依聲請裁定停止執行。但於公益有重大影響，或
    原告之訴在法律上顯無理由者，不得為之。」行政訴訟法第
    116 條第1 項、第2 項定有明文。所謂難於回復之損害，係
    指其損害不能回復原狀，或在一般社會通念上，如為執行可
    認達到回復困難之程度，且均不能以金錢賠償而言。
二、本件聲請意旨略謂：聲請人與相對人間因土地徵收事件，刻
    正於貴院97年度訴字第2035號及97年度訴字第2622號審理中
    。本件起因於相對人台北縣政府要修築「東西向快速公路萬
    里瑞濱線深澳坑支線102 縣道深澳坑路段積水改善工程」，
    經過聲請人所有坐落台北縣瑞芳鎮○○○段457 地號等多筆
    私有土地，相對人內政部乃作成徵收處分（第1 階段內政部
    96年2 月15日台內地字第0960031964號函核定、臺北縣政府
    96 年3月26日北府用地字第0960181729號公告；第2 階段內
    政部96年11月1 日台內地字第09600169262 號函、臺北縣政
    府96年11月13日北府地徵字第0960748307號公告）。而相對
    人台北縣政府（所屬單位工務局）於97年1 月22日以北府工
    務字第0970038999號函（下稱系爭執行命令）通知聲請人須
    於97年1 月25日限期內自動遷移土地上之地上物，否則要以
    廢棄物處理並進入土地內強制執行動工拆除等語；然而，聲
    請人土地上的地上物並非一般的建築物，而是基於善意，為
    防止該土地因颱風豪雨沖蝕而崩坍，造成地滑、土、石流失
    等重大災害而請技師及建築師施作維護水土保持之擋土牆，
    相對人台北縣政府（所屬單位工務局）對於聲請人的地上物
    拒絕補償之行政處分係屬違法，並且在訴訟程序未終結時，
    即恣意妄為地強行拆除，將對於聲請人的財產產生不能回復
    的損害，而且自97年4 月7 日以來，竟多次未以書面或口頭
    通知即進入拆除土地內之地上物，因此等到本案訴訟確定的
    時候，聲請人之地上物與擋土牆可能已經被拆除光了，97年
    4 月7 日當天之蠻橫行為，並造成另一名在場之97訴字第
    2035 號 事件原告周美琴受傷；又系爭土地上另有聲請人冷
    凍系爭所需用之水井，如相對人執意執行，亦將會造成聲請
    人冷凍作業之損害。爰此，依行政訴訟法第116 條聲請鈞院
    裁定原徵收處分於本案訴訟裁判確定前全部停止執行。
三、經查：
  (一)本件相對人內政部為開闢東西向快速公路萬里瑞濱線深澳坑
    匝道，而核定徵收聲請人之土地，並於徵收公告期滿及補償
    費發給完竣後，由相對人臺北縣政府乃依土地徵收條例第5
    條、第28條等，以系爭執行命令通知聲請人於97年1 月25日
    前自動拆遷坐落於臺北縣瑞芳鎮○○○段土地內聲請人所有
    之地上物（包含擋土牆、水井等）揆諸上開說明，系爭執行
    命令通知限期拆除地上物，依一般社會通念，如將來於本案
    訴訟獲勝訴判決，並非不能以金錢加以補償，聲請人如因執
    行而受有損害，既能以金錢賠償而回復，尚難認有將發生難
    以回復損害之情形。
  (二)況且，聲請人所稱之水井，亦經相對人臺北縣政府予以估價
    補償新台幣121,000 元，另有瑞芳鎮公所水井查估補償費發
    放清冊影本附卷可考，益見聲請人爭執之事項屬可以金錢損
    害賠償之範圍益明。
  (三)依首揭規定，聲請人為本件停止執行之聲請，核與行政訴訟
    法第116條第2項前段所規定之要件不合，要難准許，應予駁
    回。
四、爰依行政訴訟法第104 條，民事訴訟法第95條、第78條，裁
    定如主文。
中    華    民    國    97    年    11    月   28     日
                臺北高等行政法院第六庭
                          審判長法  官  林  文  舟
                                法  官  許  瑞  助
                                法  官  陳  鴻  斌
上為正本係照原本作成。
如不服本裁定，應於送達後10日內向本院提出抗告狀（須按他造
人數附繕本）。
中    華    民    國    97    年    12    月    3     日
                                書記官  陳  清  容


司法院資訊處製作；財團法人民間司法改革基金會備份。
